【裁判字號】    90,易,110
【裁判日期】    900430
【裁判案由】    詐欺
【裁判全文】
臺灣臺中地方法院刑事判決                            九十年度易字第一一號
    公  訴  人  台灣台中地方法院檢察署檢察官
    被      告  甲○○
右列被告因詐欺案件，經檢察官提起公訴（八十九年度偵字第一六二三九號），本院
判決如左：
    主  文
甲○○共同意圖為自己不法所有，以詐術使人將本人之物交付，累犯，處有期徒刑陸
月，如易科罰金，以參佰元折算壹日。
    事  實
一、甲○○於民國（下同）八十七年間，曾因重利案件，經本院判處有期徒刑三月確
    定，於八十七年七月二十九日易科罰金執行完畢，竟不知悔改，與乙○○（已經
    臺灣高等法院臺中分院以八十九年度上易字第六八○號判處有期徒刑五月確定）
    及不詳姓名之蔡姓男子，共同意圖為自己不法之所有，於八十七年間，乙○○明
    知甲○○及不詳姓名之蔡姓男子需用人頭開立金融帳戶，以供詐款之不法使用，
    猶向甲○○收受新台幣（下同）六千元，再由乙○○將六千元交予陳月梅（因幫
    助詐欺，亦經本院以八十八年度易字第二八六三號判決有期徒刑三月，緩刑三年
    確定），並帶同陳月梅至南投郵政管理局開立局號０四００００─０號、帳號○
    一三八六二─五號帳戶，陳月梅開立上揭郵局帳戶後，即將所開立之上揭帳戶存
    摺、提款卡交由乙○○轉交予甲○○及不詳姓名之蔡姓男子使用。甲○○及不詳
    蔡姓男子取得上揭帳戶後，於八十七年十一月間，在台灣新聞報紙刊登廣告，載
    明「全方位融資信貸」及利息計算方式，並化名「沈雅惠」之假名，以0000
    000000、0000000000之電話號碼為聯絡工具，適洪漢鑫於八十
    七年十一月二十三日見該廣告，信以為真，遂以電話聯絡欲借貸六十萬元，不詳
    姓名之蔡姓男子即向之偽稱須先將律師費、代書費、手續費等費用共五萬五千三
    百四十八元匯入上開陳月梅之郵局帳戶，洪漢鑫陷於錯誤，依約於八十七年十一
    月二十五日、二十七日匯入上揭款項，惟至八十七年十二月二日均未收到六十萬
    元之借貸款項，再以電話聯絡，即無法接通，始知受騙。
二、案經乙○○委由熊賢祺律向臺灣臺中地方法院檢察署檢察官告發偵查起訴。
    理  由
一、訊據被告甲○○否認有上揭犯行，辯稱：伊沒有拿六千元給乙○○，伊純粹是受
    乙○○之委託，將陳月梅的帳戶交給蔡先生，伊亦不認識蔡先生云云。惟查，右
    揭事實，已經同案被告乙○○於本院八十八年度易字第二八六三號案件審理中及
    臺灣高等法院台中分院八十九年度上易字第六八０號案件審理中指證明確，乙○
    ○供稱：當初是基於幫助陳月梅，因甲○○說可節稅，才將身分證交他去辦開戶
    、融資，伊是甲○○利用的等語（見臺灣高等法院台中分院八十九年度上易字第
    六八０號案件八十九年五月二日審判筆錄），其於本院審理中復指訴：八十七年
    十一月間，伊跟被告在同一間傳銷公司當夥伴，當時是被告向伊說他那邊有人想
    要節稅要借人頭，要伊提供郵局的存摺、身分證，就可以給伊六千元，伊即把陳
    月梅的存摺交給被告，被告把六千元交給伊等語（見九十年四月十二日審判筆錄
    ）；且同案被告陳月梅於八十八年度易字第二八六三號案件審理中，亦供稱：乙
    ○○給伊六千元，請伊去開立帳戶給他使用，伊知道帳戶作為騙他人之用等情。
    而被告於本院審理中雖以前詞置辯，但查，被告於本院八十八年度易字第二八六
    三號同案被告乙○○、陳月梅涉犯本件詐欺犯行審理中已庭供述：（六千元）是
    一個姓蔡的交給我的；蔡先生打電話給我，我將陳月梅的存摺交給他，我和甯、
    蔡一同在泡沬紅茶見過，我從蔡生生那裡拿六千元交給陳月梅等語（見本院八十
    八年度易字第二八六三號案件八十八年十二月十七日審判筆錄）；於臺灣高等法
    院台中分院八十九年度上易字第六八０號案件審理中，復到庭供述：「．．被告
    （乙○○）就將存摺交給我，蔡先生拿六千元要我轉交被告（乙○○）而己，我
    不知道被告登報貸款之事」等語；被告於前述乙○○、陳月梅案件審理中，既已
    自承確實交付六千元予乙○○轉交陳月梅等情，核與同案被告乙○○之供述情節
    ，復大致相符。由此可見，被告辯稱，伊未交付六千元予乙○○云云，顯不足採
    信。又，被告自乙○○處取得陳月梅之帳戶資料、金融卡等私人重要資料後，即
    交予蔡姓不詳男子，在報紙刊登廣告，載明「全方位融資信貸」及利息計算方式
    ，告訴人洪漢鑫因而受騙，依其等指示匯入前述金額等情，亦據告訴人洪漢鑫於
    警訊、偵查中指訴明確，並有報紙廣告一份、告訴人洪漢鑫匯款至陳月梅帳戶之
    郵政國內匯款執據三張在卷足憑（見高雄市前鎮分局警訊卷第三頁反面至第七頁
    ）。可見被告、蔡姓男子、乙○○等人之間有犯意之聯絡，本件事證已明，被告
    所辯，顯係事後卸責之詞，不足以採信，犯行堪予認定。
二、核被告甲○○所為，係犯刑法第三百三十九條第一項之詐欺罪。被告、乙○○及
    蔡姓男子等人間，有犯意之連絡與行為之分擔，為共同正犯。又被告甲○○於八
    十七年間，曾因重利案件，經本院判處有期徒刑三月確定，於八十七年七月二十
    九日易科罰金執行完畢，有臺灣臺中地方地方法院檢察署刑案資料查註紀錄表及
    臺灣高等法院被告全國前案紀錄表在卷可憑，其受有期徒刑執行完畢後，於五年
    內再犯有期徒刑以上之本罪，為累犯，應依刑法第四十七條規定，加重其刑。爰
    審酌被告之犯罪動機、目的、手段、所生危害、詐騙告訴人金額數目，及犯罪後
    否認犯行等一切情狀，量處如主文所示之刑，以示懲儆。又被告行為後，刑法第
    四十一條業於九十年一月十日修正公布，同年月十二日生效，修正後刑法第四十
    一條第一項前段規定「犯最重本刑為五年以下有期徒刑以下之刑之罪，而受六個
    月以下有期徒刑或拘役之宣告，因身體、教育、職業、家庭之關係或其他正當事
    由，執行顯有困難者，得以一元以上三元以下折算一日，易科罰金。」，修正前
    刑法第四十一條規定「犯最重本刑為三年以下有期徒刑以下之刑之罪，而受六個
    月以下有期徒刑或拘役之宣告，因身體、教育、職業、家庭之關係，執行顯有困
    難者，得以一元以上三元以下折算一日，易科罰金。」，比較新舊法結果，以新
    法較有利於行為人，本件自應適用裁判時之法律，即依修正後刑法第四十一條第
    一項前段之規定，就被告所宣告之刑，併為諭知易科罰金之折算標準。
據上論斷，應依刑事訴訟法第二百九十九條第一項前段，刑法第二條第一項前段、第
二十八條、第三百三十九條第一項、第四十七條、修正後第四十一條第一項前段，罰
金罰鍰提高標準條例第一條前段、第二條，判決如主文。
中      華      民      國      九十     年      四       月    三十    日
                                  臺灣臺中地方法院刑事第三庭
                                      法  官  黃  峻  隆
右正本證明與原本無異。
如不服本判決，應於判決送達後十日內，向本院提出上訴狀。
                                    書記官
中      華      民      國      九十     年      四       月    三十    日
附錄本案論罪科刑法條全文：
刑法第三百三十九條第一項
意圖為自己或第三人不法之所有，以詐術使人將本人或第三人之物交付者一，處五年
以下有期徒刑、拘役或科或併科一千元以下罰金。


司法院資訊處製作；財團法人民間司法改革基金會備份。
